臺灣臺中地方法院刑事判決　　　　　　 100年度易緝字第99號
公　訴　人　臺灣臺中地方法院檢察署檢察官
被　　　告　劉春旺
上列被告因竊盜案件，經檢察官提起公訴(97年度偵字第16212號
)，本院判決如下：
    主    文
劉春旺共同犯攜帶兇器竊盜罪，處有期徒刑陸月，如易科罰金，
以新臺幣壹仟元折算壹日。緩刑貳年，並應向執行檢察官指定之
政府機關、政府機構、行政法人、社區或其他符合公益目的之機
構或團體，提供捌拾小時之義務勞務。緩刑期間付保護管束。
    犯罪事實
一、劉春旺與黃添龍（經本院判處有期徒刑 7月確定）共同基於
    意圖為自己不法所有之犯意聯絡，於民國97年 6月25日上午
    8時30分許，在臺中縣豐原市○○○街70巷9號之張仕政所經
    營朴子砂石場內，持客觀上足以對人之生命、身體構成威脅
    ，可供兇器使用之活動扳手及鉗子各 1支，竊取張仕政所有
    之變電箱銅片2只（市值約新臺幣15,000元）。得手後，2人
    共乘劉春旺所有之車牌IIG－695號重型機車逃離現場。嗣經
    張仕政之弟張勝富察覺有異，通知張仕政在臺中縣豐原市○
    ○街 260巷處，攔阻黃添龍及劉春旺，再報警到場查獲，並
    扣得上開活動扳手、鉗子各 1支（業經檢察官執行沒收處分
    ）及竊取之變電箱銅片2只（已發還）等物。
二、案經臺中市政府警察局（改制前為臺中縣警察局）豐原分局
    報告臺灣臺中地方法院檢察署檢察官偵查起訴。
    理    由
一、證據能力方面：按當事人、代理人或辯護人於法院調查證據
    時，知有第159條第1項不得為證據之情形，而未於言詞辯論
    終結前聲明異議者，視為有前項之同意，刑事訴訟法第 159
    條之5第2項定有明文。此乃係基於證據資料愈豐富，愈有助
    於真實發現之理念，酌採當事人進行主義之證據處分權原則
    ，並強化言詞辯論主義，透過當事人等到庭所為之法庭活動
    ，在使訴訟程序順暢進行之要求下，承認傳聞證據於一定條
    件內，得具證據適格。此種「擬制同意」，因與同條第一項
    之明示同意有別，實務上常見當事人等係以「無異議」或「
    沒有意見」表示之，斯時倘該證據資料之性質，已經辯護人
    閱卷而知悉，或自起訴書、原審判決書之記載而了解，或偵
    、審中經檢察官、審判長、受命法官、受託法官告知，或被
    告逕為認罪答辯或有類似之作為、情況，即可認該相關人員
    於調查證據之時，知情而合於擬制同意之要件（最高法院96
    年度台上字第4174號判決要旨參照）。查本件檢察官、被告
    於本院審判期日均未對本院下述所引用證據之證據能力表示
    意見，且迄至言詞辯論終結前亦未聲明異議，本院審酌該等
    證據資料製作時之情況，尚無違法不當及證明力明顯過低之
    瑕疵，且為證明犯罪事實存否所必要，認為以之作為證據應
    屬適當，揆諸前開說明，自均具證據能力。
二、上開犯罪事實，業據被告劉春旺於本院審理時坦承並認罪（
    見本院卷第48至50頁），核與證人張勝富證稱：我當時是要
    到朴子砂石場巡視，由萬順一街轉萬順一街70巷經過砂石場
    後，與一名路人擦身而過，接著又與一名機車騎士擦身而過
    ，該二名男子之前都沒有見過，我覺得很奇怪，便打算回去
    砂石場確認，結果在路上發現剛才二名男子雙載，腳踏板並
    置有2個袋子，我便立即進去朴子砂石場查看，發現2座變電
    箱之銅線遭拆解竊走，我立即打電話給我哥哥張仕政，叫他
    從花樑鋼橋下去堵那2名竊嫌，張仕政便在朴子街260巷遇到
    被告2人將之攔下，被告2人便向我們表示他們為初犯，請求
    原諒，嗣劉春旺稱肚子痛要上廁所即趁隙逃逸；我在現場看
    到車牌IIG－695號重機車為劉春旺所騎乘，並載乘黃添龍，
    且載有遭竊之物品等語（見警卷第7、8頁、本院卷第48、49
    ）；證人張仕政於警詢時證稱：97年6月25日上午9時接獲弟
    弟張勝富電話稱有小偷進入公司偷竊變電箱內之銅線，小偷
    已將物品載運出公司往朴子街國道 4號方向逃逸，我就騎車
    往國道 4號方向沿線追查，並報警通知警方到場，在我追查
    到朴子街260巷時，發現有2名男子共乘一部機車，腳踏板上
    放有 2個白色袋子，且衣褲均有沾到拔除變電箱外洩之油跡
    ，與弟弟所稱嫌犯逃逸時之特徵相符，故將該二名男子攔下
    ，並要犯嫌將布袋打開確認是否被偷之銅線等語（見警卷第
    9、10頁)大致相符。則被告與黃添龍擅將他人變電箱內零件
    拆解置於袋子中載走，迄遭被害人發現、攔阻後始請求原諒
    ，被告復趁隙逃逸，顯見被告與黃添龍有共同為自己不法所
    有之意圖並竊得上開物品甚明。此外，並有贓證物認領保管
    單1紙及現場照片8紙附卷可稽，復有被告及黃添龍行竊所用
    之活動扳手及鉗子各 1支等物扣案可資佐證，益徵被告之自
    白與事實相符。查被告、黃添龍持以行竊之扳手及鉗子為金
    屬材質，質地堅硬，前端呈鈍狀（見警卷第31頁照片），則
    依社會通念，以金屬製之扳手、鉗子敲擊人體，在客觀上對
    人之生命、身體具有殺傷之危險性，當屬兇器無疑。是被告
    劉春旺共同攜帶兇器竊盜之犯罪事證明確，其犯行洵堪認定
    ，應依法論罪科刑。
三、被告行為後，刑法第321條第1項之規定，已於100年1月26日
    經總統以華總一義字第 10000015561號令修正公布，並自同
    年月28日起生效施行。查修正前刑法第321條第1項第 1款規
    定：「犯竊盜罪而有左列情形之一者，處六月以上五年以下
    有期徒刑：一、於夜間侵入住宅或有人居住之建築物、船鑑
    或隱匿其內而犯之者。」修正後刑法第321條第1項第 1款則
    規定：「犯竊盜罪而有下列情形之一者，處六月以上五年以
    下有期徒刑，得併科新臺幣十萬元以下罰金：一、侵入住宅
    或有人居住之建築物、船艦或隱匿其內而犯之者。」因修正
    後刑法第321條第1項於法定本刑增訂「得併科新臺幣十萬元
    以下罰金」，且修正後之刑法第321條第1項第 1款之構成要
    件刪除「於夜間」之限制，就該款加重條件擴大不論於夜間
    或非夜間侵入住宅或有人居住之建築物、船艦或隱匿其內而
    犯之者，均有其適用，經比較新、舊法之結果，因修正後刑
    法第321條第1項之規定非有利於被告，故依刑法第2條第1項
    前段之規定，本案自應適用修正前（即被告行為時）刑法第
    321條第1項之規定。
四、核被告所為，係犯修正前刑法第321條第1項第 3款之攜帶兇
    器竊盜罪。被告與黃添龍間，互有犯意聯絡與行為分擔，為
    共同正犯。爰審酌被告未有因犯罪經判處罪刑之品行（參卷
    附臺灣高等法院被告前案紀錄表）、國小畢業之智識程度、
    業工而經濟勉可維持之生活狀況（見本院卷第10頁被告警詢
    筆錄受詢問人資料），犯罪之動機、手段、所生危害及坦承
    犯行之犯後態度等一切情狀，量處如主文所示之刑，併諭知
    易科罰金之折算標準。扣案之活動扳手1支及鉗子1支，業經
    檢察官於共犯黃添龍竊盜案件執行沒收處分（見本院卷第44
    頁調取扣押物條存根），已不復存在，爰不為沒收之諭知。
    又被告未曾因故意犯罪受有期徒刑以上刑之宣告，有前揭臺
    灣高等法院被告前案紀錄表在卷可憑，其素行尚稱良好，且
    事後坦承犯行，並獲被害人張仕政諒解（見本院卷第50頁背
    面），則經此偵審程序及罪刑宣告之教訓，理當知所警惕，
    應無再犯之虞，爰認被告所受宣告之刑，以暫不執行為適當
    ，併依刑法第74條第1項第 1款規定，宣告緩刑2年，以啟自
    新。另本院斟酌被告為本案犯行，法治觀念尚嫌薄弱，應併
    依刑法第74條第2項第5款之規定，命被告應向執行檢察官指
    定之政府機關、政府機構、行政法人、社區或其他符合公益
    目的之機構或團體，提供80小時之義務勞務，期能使其於義
    務勞務之過程中，學習尊重他人權利及法治觀念，並依刑法
    第93條第1項第2款規定，諭知被告於緩刑期間付保護管束。
    至被告究應向何機關、機構、法人、社區或團體提供義務勞
    務，屬執行之問題，應由執行檢察官斟酌全案情節及公益之
    需求，妥為指定，併予敘明。
五、據上論斷，應依第299條第1項前段，刑法第2條第1項前段、
    第28條，修正前刑法第321第1項第3款，刑法41條第1項前段
    、第74條第1項第1款、第2項第5款、第93條第1項第2款，判
    決如主文。
本案經檢察官王亮欽到庭執行職務。
中    華    民    國   100    年    5     月    9     日
              刑事第十庭    法  官  張恩賜
以上正本證明與原本無異。
如不服本判決，應於收受判決後10日內向本院提出上訴書狀，並
應敘述具體理由；其未敘述上訴理由者，應於上訴期間屆滿後20
日內向本院補提理由書（均須按他造當事人之人數附繕本）「切
勿逕送上級法院」。
                            書記官  黃舜民
中    華    民    國   100    年    5     月    9     日
附錄本案論罪科刑法條
刑法第321條：
犯竊盜罪而有下列情形之一者，處六月以上五年以下有期徒刑，
得併科新臺幣十萬元以下罰金：
一、侵入住宅或有人居住之建築物、船艦或隱匿其內而犯之者。
二、毀越門扇、牆垣或其他安全設備而犯之者。
三、攜帶兇器而犯之者。
四、結夥三人以上而犯之者。
五、乘火災、水災或其他災害之際而犯之者。
六、在車站、埠頭、航空站或其他供水、陸、空公眾運輸之舟、
    車、航空機內而犯之者。
前項之未遂犯罰之。